【裁判字號】    95,台上,693
【裁判日期】    950210
【裁判案由】    違反槍砲彈藥刀械管制條例
【裁判全文】
最高法院刑事判決              九十五年度台上字第六九三號
    上  訴  人  甲○○
                        0號
                乙○○
上列上訴人等因違反槍砲彈藥刀械管制條例案件，不服台灣高等
法院台南分院中華民國九十二年一月三十日第二審判決（九十二
年度上訴字第二九號，起訴案號：台灣台南地方法院檢察署九十
一年度偵字第七００四號），提起上訴，本院判決如下：
    主  文
上訴駁回。
    理  由
按刑事訴訟法第三百七十七條規定，上訴於第三審法院，非以判
決違背法令為理由，不得為之。是提起第三審上訴，應以原判決
違背法令為理由，係屬法定要件。如果上訴理由書狀並未依據卷
內訴訟資料，具體指摘原判決不適用何種法則或如何適用不當，
或所指摘原判決違法情事，顯與法律規定得為第三審上訴理由之
違法情形，不相適合時，均應認其上訴為違背法律上之程式，予
以駁回。本件原判決認定上訴人甲○○、乙○○有原判決事實欄
所載犯行，係依憑同案被告蘇豐淵於檢察官偵查中之供詞，證人
即案發當日查獲本件之警員盧文芳於檢察官偵查中、第一審及原
審審理時之所證，並有如原判決附表所示之義大利BERETTA 廠製
造九二F型口徑九MM 制式半自動手槍一支（槍枝管制編號000
000000號）、美國BERETTA廠製造之九二FS型口徑九MM 制
式半自動手槍一支（槍枝管制編號0000000000號）、
子彈卅八顆（含二顆彈殼）及美製制式詭雷炸彈二顆扣案，暨經
內政部警政署刑事警察局鑑定結果認上開槍、彈均具有殺傷力之
該局民國九十一年七月卅一日刑鑑字第０九一０一九八八八四號
槍彈鑑定書、九十一年八月十五日刑鑑字第０九一０一八八一三
七號槍彈鑑定書及九十一年十月一日刑偵五字第０九一０二六八
二五四號鑑驗通知書各一紙附卷可稽。而甲○○、乙○○亦均供
承有於原判決所載時地收受鄭有和（按業於九十一年七月七日死
亡，由檢察官為不起訴處分）交付黑色手提袋及裝保溫瓶小皮袋
保管，以及確與鄭有和、蘇豐淵一同前往「頂尖電子遊戲場」，
途中遇警臨檢，趁混亂之際，分別將黑色手提袋及保溫瓶小皮袋
，丟置於臨檢現場車底及盆栽等情不諱。因而撤銷第一審之科刑
判決，改判論處乙○○共同未經許可，持有美製制式詭雷炸彈罪
刑，及依想像競合犯關係從一重論處甲○○共同未經許可，持有
手槍罪刑，已敘明所憑之證據及認定之理由。對於上訴人等均否
認有違反槍砲彈藥刀械管制條例犯行，甲○○辯稱：渠有看見鄭
有和腰際間好像有手槍，但不敢確定，鄭有和將黑色手提袋交渠
保管，但沒交代任何事，只叫渠幫忙拿著，遇警盤查時鄭有和即
逃跑，渠聽到有人喊「把袋子丟掉」，所以才把手提袋丟在車底
下，確不知袋子有槍彈；及乙○○所辯：渠在車上有聽見拉動槍
枝「喀喀」的聲音，鄭有和在車上將一只黑色裝保溫瓶用小皮袋
交其保管，渠沒問鄭有和袋子裡裝何物，放在口袋裡感覺硬硬的
，警察臨檢時，有問口袋裡裝什麼，渠確實不知道袋子裡裝有手
榴彈各云云，何以均係卸責之詞，不足憑採，並已依據卷內資料
逐一指駁。從形式上觀察，原判決並無違背法令之情形存在。上
訴意旨甲○○略稱：渠與鄭有和並不熟識，當天是一同前往台南
市○○○路○段三八０巷五四號「頂尖電子遊戲場」找鄭有和之
友人，下車時，鄭有和請渠將一只黑色手提袋拿下車，惟隨後渠
即將該手提袋再還給鄭有和，原判決憑空認定鄭有和必然告知所
託者為何物，並推定上訴人甲○○為鄭有和保管手提袋必知悉袋
內物品為槍彈，事實認定已違反無罪推定原則。又鄭有和當天因
有醉意，上訴人乃代為駕車，並於上、下車時為鄭有和短暫提拿
手提袋而已，對於袋內之槍彈並無支配之實力，並未持有，與鄭
有和亦無犯意之聯絡，原判決認定與鄭有和共犯，亦有違刑法第
二十八條規定；乙○○則略稱：渠收受鄭有和交付之黑色皮包，
暫予保管，但確實不知皮包內所藏者係手榴彈，渠只感覺硬硬鼓
鼓的東西，也沒有告訴警員說皮包內是放置手機等語，原判決採
證違背經驗法則，渠曾聲請原審囑託法務部調查局對渠及警員盧
文芳進行測謊，原審竟認無此必要，有未盡調查能事及理由不備
之違背法令各云云。經查：按犯罪事實之認定及證據之取捨，乃
事實審法院之職權，且法院憑以認定犯罪事實之證據，並不以直
接證據為限，即綜合各種證據，本於推理作用，為其認定犯罪事
實之基礎，如不違背經驗法則與論理法則，即不得指為違法，而
據為上訴第三審之理由。原判決已敘明：乙○○於警局及檢察官
偵訊時已供稱：車子行抵至新市鄉附近途中，鄭有和伸手至該手
提袋內，拿出一把黑色手槍，並做上膛、拉滑套、關保險等動作
後，再將該槍枝放至右褲袋內；後來我們抵達台南市○○路「文
賢海產店」用膳後，鄭有和即在車上，將二顆以裝保溫瓶尼龍袋
包裝手榴彈交給我保管；鄭有和在車上持槍、上膛、拉滑套、關
保險等動作，我們三人均有共聞共見，因在車內聲音很大；當時
鄭有和身上有攜帶槍械，我有親眼目睹等語。則依此情狀，共犯
鄭有和既在駕駛座旁，取出手槍並上膛、拉滑套，發出極大聲響
，身為駕駛之甲○○，亦必然聞見其情，且渠等離開「頂尖電子
遊戲場」，遇警察盤查時，係因聽到槍聲，才將所持黑色手提袋
丟棄於小客車車底下，然該槍聲既係警員祝岩追捕鄭有和所發出
，與渠等並無干係，衡情若甲○○不知袋內放有槍彈，則甲○○
在未有任何違法性認識情況下，何須將共犯鄭有和所交付保管手
提袋，丟棄於小客車車底下，而不欲為人發現，凡此情狀，應足
認甲○○諉稱不知鄭有和交付保管手提袋內裝有槍彈云云，並不
足憑採，均已於理由內詳加說明。次查原判決並依證人即警員盧
文芳於檢察官偵查中及第一審時結證稱：當時我與同事祝岩巡邏
看到四名行跡可疑男子，我們要盤查時，穿紅色衣服鄭有和即逃
走，祝岩騎機車追捕，我留在現場控制其他三人，我在乙○○右
褲口袋看到有一鼓鼓東西，我叫他自己拿出來，是個小包包，但
乙○○對我說，裏面是裝手機，我還沒打開小包包，就聽到槍聲
，我趕緊通知同事支援，同事李佳原到達現場後，我把現場控制
交給他，我馬上跑到槍聲的地點去支援祝岩；……當時我發現有
名男子右褲袋鼓鼓的很明顯，我問他裡面裝什麼，他告訴我是手
機，我請他拿出來，他拿出一個小包包有拉鍊，我本來是要叫他
打開給我看，剛好這段時間就聽到槍聲等語，證人盧文芳於原審
再次傳訊作證時仍證稱：當時看見乙○○皮包鼓鼓東西，問他是
什麼？乙○○很肯定地說是手機等語，甚為明確。而證人盧文芳
係執勤警員，立場客觀中立，與乙○○素不相識，應無設詞攀誣
之理。是警員盧文芳所為上開證言，應屬可信。則乙○○於原審
聲請囑託法務部調查局對乙○○及警員盧文芳進行測謊一節，原
審認無此必要，已於理由內詳加說明，自無應於審判期日調查之
證據而未予調查或判決理由不備之違背法令。原判決既係綜合各
種證據，認定上訴人等有本件犯行，就案內有關證據，本於調查
所得心證，分別定其取捨而為事實上之判斷，於理由內詳加說明
，核無違誤。上訴人等上訴意旨，無非就原審採證認事之職權行
使及原判決已說明之事項，任憑己見再為事實上之爭執，泛指其
有上述之違法，均非適法之上訴第三審理由。衡以上述說明，應
認其上訴違背法律上之程式，予以駁回。
據上論結，應依刑事訴訟法第三百九十五條前段，判決如主文。
中    華    民    國  九十五  年    二    月    十    日
                      最高法院刑事第十庭
                          審判長法官  洪  清  江
                                法官  石  木  欽
                                法官  李  伯  道
                                法官  林  勤  純
                                法官  陳  晴  教
      本件正本證明與原本無異
                                      書  記  官
中    華    民    國  九十五  年    二    月   十七   日
                                                     Ｍ


司法院資訊處製作；財團法人民間司法改革基金會備份。
